【裁判字號】    97,交聲,836
【裁判日期】    970520
【裁判案由】    違反道路交通管理處罰條例聲明異議
【裁判全文】
臺灣桃園地方法院交通事件裁定         97年度交聲字第836號
原處分機關  交通部公路總局新竹區監理所桃園監理站
受處分人即
異  議  人  乙○○
上列受處分人因違反道路交通管理處罰條例案件，對於交通部公
路總局新竹區監理所桃園監理站民國九十七年四月十六日所為之
處分（原處分：桃監裁罰字第裁52-C00000000號），聲明異議，
本院裁定如下：
    主  文
異議駁回。
    理  由
一、聲明異議意旨略以：受處分人即異議人乙○○遭警方舉發於
    民國九十七年二月二十一日下午三時五十分許，駕駛車號FK
    -60 號大型重型機車，行經臺北縣樹林市○○街欲左轉佳園
    路路口時，遭山佳派出所員警認異議人駕車有「闖紅燈」之
    違規行為而攔停舉發。惟異議人當時是綠燈左轉，但是員警
    卻說紅燈左轉，異議人前面還有一輛車子，可是員警卻沒有
    攔下，反而攔下異議人的車子，若異議人違規，則第一部車
    子也要攔下，而不是只有攔下異議人的車子，然警員當時並
    沒有接受異議人的說法，並稱：「人家違規難道你也要跟著
    違規」，接著就要異議人拿出證件開紅單，異議人告訴員警
    這樣處理有失公正，異議人無法接受這樣的辦案態度，接著
    警員當時更劈頭回應：「你們騎這種重型機車的就是喜歡違
    規」，異議人聽聞後方恍然大悟，原來碰上了傳說中專找大
    型重型機車麻煩的惡警，在員警開紅單時，異議人表示對這
    種態度偏差的紅單不會簽字，該員警竟恐嚇說不簽字的話，
    罰款數目會罰的更多，異議人不理會該員警說的話，於是拿
    回證件就離開。又異議人希望假如開單警員說異議人違規，
    請其提出錄影或是照相存證等具體證據，而不是口頭說異議
    人違規就是違規。異議人自退休後因醉心於機車活動，因此
    在閒暇時才會騎大型重型機車到各地逛逛，自九十五年八月
    間考取駕照後，至今從未有過違規情事，這代表著異議人是
    一個奉公守法循規蹈矩的好國民，在目前社會上，代表的是
    無可取代的信用指數。為此，請求斟酌情況，將異議人陳述
    納入考慮，作為裁定的參考云云。
二、原處分機關交通部公路總局新竹區監理所桃園監理站裁罰意
    旨略以：異議人於九十七年二月二十一日下午三時五十分許
    ，駕駛上開大型重型機車，行經臺北縣樹林市○○路、八德
    街之交岔路口，為臺北縣政府警察局樹林分局山佳派出所員
    警舉發「闖紅燈（八德左轉佳園路）」之違規行為，經舉發
    員警甲○○填製北縣警交字第C00000000 號違反道路交通管
    理事件通知單（下稱舉發通知單）當場舉發，並註明「拒簽
    」而告知當事人相關權利及應到案時間及處所後，將舉發通
    知單移送聯移送本站處理。異議人曾於九十七年三月十一日
    向本站提出申訴（即陳述意見），經轉請舉發機關查復略以
    ：「本案據舉發員警表示，其親眼目睹先生（指異議人）於
    違規時地，騎乘FK-60 號大型重機車，有闖紅燈（紅燈左轉
    ）違規之情事，遂依道路交通管理處罰條例第五十三條第一
    項予以舉發並無不當之處，……」，本站調查後，遂認異議
    人上開違規事實屬實，爰依道路交通管理處罰條例第五十三
    條第一項、第六十三條第一項第三款規定，以桃監裁罰字第
    裁52-C00000000號裁決書（下稱裁決書）對異議人裁處罰鍰
    新臺幣（下同）二千七百元，並記違規點數三點等語。
三、按汽車駕駛人，行經有燈光號誌管制之交岔路口闖紅燈者，
    處新臺幣一千八百元以上五千四百元以下罰鍰。又汽車駕駛
    人有第五十三條情形者，除依原條款處罰鍰外，並予記違規
    點數三點，道路交通管理處罰條例第五十三條第一項、第六
    十三條第一項第三款分別定有明文。
四、經查：
  (一)異議人於上揭時地駕駛上開大型重型機車為舉發員警甲○○
    認定其有「闖紅燈（八德左轉佳園路）」之違規行為，經舉
    發員警甲○○填製本件舉發通知單當場舉發，惟異議人認為
    其並未違規，故拒絕簽收本件舉發通知單，經舉發員警甲○
    ○在本件舉發通知單上註明「拒簽」事由，並告知相關權利
    及應到案時間與處所後，遂將本件移送原處分機關處理，原
    處分機關經調查後仍認定異議人有前開違規行為而對之予以
    裁處罰鍰二千七百元，並記違規點數三點之事實，為異議人
    與原處分機關所不爭執，並有本件舉發通知單、裁決書各一
    份在卷可參，是此部分之事實自堪認定。
  (二)異議人雖否認有上述違規行為，並以前揭情詞置辯。然查，
    上揭違規事實，業據本件舉發員警即證人甲○○於本院訊問
    中結證稱：當時我是執行巡邏勤務，時間下午二時至四時，
    當時我與另一位員警廖建利是在路邊盤查可疑人物和告發交
    通違規，地點就是庭呈現場圖的圓圈標誌處，當時八德街紅
    燈，過了一陣子，異議人騎乘大型重型機車闖紅燈左轉過來
    ，我印象中異議人有看一下八德街那邊，異議人看到八德街
    那邊沒有車子才紅燈左轉，當時並沒有異議人所說的他的前
    方有一輛小客車也違規紅燈左轉的情形，不過在我攔停異議
    人之前，廖健利有先攔停一輛小貨車闖紅燈的情形，那時候
    我是在現場警戒，並且觀察道路有無其他違規車輛的情形，
    我就看到異議人闖紅燈左轉，而那時候廖健利正在告發那輛
    小貨車，所以沒有看到異議人闖紅燈左轉的情形。不過那輛
    小貨車已經違規很久了，大概有五分鐘了，若異議人前方有
    車子闖紅燈，我應該會看到，而且我確定異議人有先看了八
    德街那邊沒有車子才左轉，我將異議人攔停之後，我請異議
    人出示證件，當時異議人抽證件出來的時候，還掉了好幾千
    元，因為那時候風蠻大的，我還有幫異議人撿錢，不過我還
    是跟異議人說闖紅燈左轉依然要依法告發，異議人那時候說
    他是綠燈，可是事實上確實是紅燈，因此異議人不認為他是
    闖紅燈左轉，而且那時候異議人說前方有一輛小客車闖紅燈
    左轉，但是我跟異議人說我沒有看到，我就開單，不過異議
    人拒簽，我就跟異議人說明要到案的處所和時間。我沒有說
    「你們這種騎乘重型機車的就是喜歡違規」這些話，我看到
    闖紅燈就是依法舉發，並不是刻意要抓重型機車等語明確，
    復有證人甲○○提出之本件告發大型重機車FK-60 號現場圖
    一紙在卷可參，衡以證人甲○○於案發當時係臺北縣政府警
    察局樹林分局山佳派出所員警，於本件案發時地又均係職司
    交通巡邏與違規取締勤務，且與異議人間素昧平生又無怨懟
    ，相較於本件交通裁罰僅區區二千七百元罰鍰及記違規點數
    三點，則證人甲○○殊無甘冒刑法上刑度為七年以下有期徒
    刑之偽證罪責，故為編織不實舉發之原因及理由存在。且考
    量交通違規行為又多屬迅速、稍縱即逝及不可回復等特性，
    舉發機關或原處分機關若能提出更多之法定證據方法，例如
    人證、書證、物證等證據資料以供司法審查之交通法庭加以
    判斷該交通違規行為之存否，自屬允當，惟若因前述交通違
    規行為特性而無法提供更多相關之書證、物證時，則舉發員
    警於司法審查之訴訟程序上立於證人之地位而證述其當時親
    身目擊及見聞之交通違規行為經過，亦屬於法定證據方法之
    一之人證證述，於法亦不有違，至於舉發員警立於證人之地
    位所為之證述是否可採，此乃交通法庭依經驗及論理法則判
    斷其證明力為何而得否採擇之心證層次，斷不可以舉發員警
    作為證人之所述，因不可能反於其先前所為舉發而認均不可
    採，而全盤否定其立於證人地位所為之陳述。故於本件中，
    舉發員警甲○○於本院訊問中既已居於證人之地位具結陳述
    其所親身目擊及見聞本件異議人駕駛上開大型重型機車行經
    有燈光號誌管制之八德街與佳園路交岔路口闖紅燈之違規事
    實，且其證詞又無任何不可相信之可疑情事，是本院認自足
    以擔保其證詞之憑信性，故認證人甲○○前揭證述，當屬可
    採。綜上，異議人於上揭時地駕駛上開機車沿正光街直行而
    行經有燈光號誌管制之正光街與廈門街交岔路口闖紅燈之違
    規行為，應堪認定。是異議人前開所辯：其係綠燈左轉；本
    件違規未提出錄影、照相存證等證據；舉發員警有說出歧視
    大型重型機車騎士之語；異議人前方亦有一輛車闖紅燈云云
    ，當屬事後推諉卸責之詞，不足採信，更遑論異議人更不能
    以其他車輛亦有闖紅燈之違規行為而主張不法之平等，併此
    指明。
五、綜上所述，足認異議人上開所辯，應屬事後推諉卸責之詞，
    殊無可採。是本件異議人之交通違規事實事證已臻明確，原
    處分機關依道路交通管理處罰條例第五十三條第一項、第六
    十三條第一項第三款規定，對異議人裁處罰鍰二千七百元，
    並記違規點數三點，核無違誤。是異議人之聲明異議為無理
    由，應予駁回。
據上論斷，應依道路交通管理處罰條例第八十七條第二項，道路
交通案件處理辦法第十九條，裁定如主文。
中    華    民    國    97    年    5     月    20    日
                        臺灣桃園地方法院交通法庭
                            法  官  林  家  賢
以上正本證明與原本無異。
如不服本裁定，應於裁定送達後五日內，向本院提出抗告狀（應
附繕本），抗告於臺灣高等法院。
                            書記官  常  毓  生
中    華    民    國    97    年    5     月    20    日


司法院資訊處製作；財團法人民間司法改革基金會備份。
